臺灣高等法院刑事判決　　　　　　　 100年度上訴字第1951號
上　訴　人
即　被　告　游佳珍
上列上訴人即被告因偽造文書等案件，不服臺灣桃園地方法院10
0年度審訴字第486號，中華民國100年5月17日第一審判決（起訴
案號：臺灣桃園地方法院檢察署99年度偵字第10384號），提起
上訴，本院判決如下：
    主  文
上訴駁回。
    理  由
一、依刑事訴訟法第三百五十條、第三百六十一條、第三百六十
    二條、第三百六十七條規定，不服地方法院之第一審判決而
    上訴者，須提出上訴書狀，並應敘明具體理由，為上訴必備
    之程式；其所提出之書狀未敘述上訴理由，或僅曾以言詞陳
    述上訴理由者，均應於上訴期間屆滿後二十日內補提理由書
    於第一審法院。第一審法院經形式審查，認逾期未補提上訴
    理由者，應定期間先命補正，逾期未補正者，為上訴不合法
    律上之程式，應以裁定駁回。倘已提出上訴理由，但所提非
    屬具體理由者，則由第二審法院以上訴不合法律上之程式，
    判決駁回。而所謂具體理由，必係依據卷內既有訴訟資料或
    提出新事證，指摘或表明第一審判決有何採證認事、用法或
    量刑等足以影響判決本旨之不當或違法，而構成應予撤銷之
    具體事由，始克當之（例如：依憑證據法則具體指出所採證
    據何以不具證據能力，或依憑卷證資料，明確指出所為證據
    證明力之判斷如何違背經驗、論理法則）；倘僅泛言原審判
    決認定事實錯誤、違背法令、量刑失之過重過輕微，而未依
    上揭意旨指出具體事由，或形式上雖已指出具體事由，然該
    事由縱使屬實，亦不足以認為原審判決有何不當或違法者（
    例如：對不具有調查必要性之證據，法院未依聲請調查亦未
    說明理由，或援用證據不當，但除去該證據仍應為同一事實
    之認定），皆難謂係具體理由，俾與第二審上訴制度旨在請
    求第二審法院撤銷、變更第一審不當或違法之判決，以實現
    個案救濟之立法目的相契合，並節制濫行上訴（最高法院九
    十七年度台上字第八九二號判決參照）。又觀諸刑事訴訟法
    第三百六十一條修正之立法說明三，謂「原審法院對上訴書
    狀有無記載理由，應為形式上之審查，認有欠缺，且未據上
    訴人自行補正者，應定期間先命補正，爰於第三項後段明定
    。至上訴理由是否具體，係第二審法院審查範圍，不在命補
    正之列」，故修正後該規定所指應由第一審法院先命補正之
    「上訴書狀未敘述理由」，係指上訴書狀僅聲明對原審判決
    不服，就不服理由未為任何敘述，自形式上觀察，可認係未
    提出上訴理由之情形而言，若上訴書狀對不服之理由已有所
    敘述，僅敘述不具體者，究有別於「未敘述理由」，自不生
    應依該規定命補正之問題。同此旨趣，刑事訴訟法第三百六
    十七條增列為不合法情形之「上訴書狀未敘述理由」者，亦
    應採相同解釋。又上訴書狀已敘述上訴理由，但所述不「具
    體」者，雖非「上訴書狀未敘述理由」一語涵攝之範圍，然
    既不符合「上訴書狀應敘述『具體』理由」之規定，仍屬上
    訴「不合法律上之程式」，且依上開立法說明，此類不合法
    ，不在得補正之列，法院自毋庸命補正；而由第二審法院逕
    認上訴不合法，以判決駁回（最高法院九十七年度台上字第
    八九二號、第三五九九號、第三八八九號判決參照）。
二、經查，本件原判決依上訴人即被告游佳珍之警詢、偵查與該
    院之自白，並參酌遠傳電信股份有限公司99年4月26日遠傳
    （企營）字第09910406487號函暨所檢附李苑榕申辦行動電
    話資料、臺灣大哥大股份有限公司2010年4月26日法大字第
    099054372號書函暨所檢附李苑榕申辦行動電話資料、門號
    資料暨雙向通聯紀錄、亞太電信股份有限公司查詢李苑榕申
    辦行動電話門號資料、通聯調閱查詢單、遠傳電信股份有限
    公司99年9月28日遠傳（企營）字第09910904827號函暨所檢
    附李苑榕申請門號欠費紀錄、臺灣大哥大股份有限公司2010
    年9月24日法大字第099133350號書函暨所檢送李苑榕申辦行
    動電話欠費資料（含基本資料查詢及欠費紀錄表等件）、亞
    太電信股份有限公司查詢李苑榕申辦行動電話欠費資料，另
    有扣案變造之國民身分證及全民健康保險卡各1張足稽，認
    定被告犯有戶籍法第75條第2項、第1項行使變造國民身分證
    罪、刑法第216條、第212條行使變造特種文書罪、刑法第
    216條、第210條行使偽造私文書罪、刑法第339條第1項詐欺
    取財罪及第2項詐欺得利罪，因而引用戶籍法第75條第2項、
    第1項，刑法第11條前段、第28條、第216條、第210條、第
    212條、第339條第1項、第2項、第55條、第41條第1項前段
    、第8項、第219條、第38條第1項第2款，刑法施行法第1條
    之1第1項、第2項前段為依據，論處被告如附表所示之行使
    偽造私文書罪，並分別量處如附表所示之刑，並諭知易科罰
    金之折算標準，且定其應執行之刑與諭知易科罰金之折算標
    準。至扣案變造「李苑榕」國民身分證及全民健康保險卡各
    1張，係被告與共同正犯所有供犯本案之罪所用之物，乃依
    刑法第38條第1項第2款規定宣告沒收之；另被告於如附表所
    示各該私文書上偽造「李苑榕」之署押，均依刑法第219條
    之規定，不問屬於犯人與否，宣告沒收之。經核原審判決均
    已詳敘其所憑證據、認定理由及量刑依據。從形式上觀察，
    原判決並無認定情事實錯誤、量刑瑕疵或違背法令之情形。
三、被告不服原判決，提起上訴，上訴意旨略稱：其不應與「阿
    光」論處共同正犯，僅因交友不慎，幫助「阿光」犯罪而已
    ，原審竟未詳察，將被告依共同正犯論處，不僅與事實不符
    ，且量刑過重云云。
四、惟查：觀之本件起訴書，得知檢察官本即依據被告之自白，
    認定被告游佳珍與真實姓名年籍不詳綽號「阿光」之男子共
    同基於偽造文書之犯意共為本案之犯行。又被告於原審準備
    程序及審理時均坦承與「阿光」基於犯意聯絡、行為分擔，
    共為本案之犯行，且查依據被告自白之犯行，確核與共同正
    犯之要件該當無誤，從而原審認定被告就本案之犯行，應與
    「阿光」以共同正犯論處，本無違誤或不當，被告竟空言翻
    異前詞，顯與事實不符。且按刑事審判旨在實現刑罰權之分
    配的正義，故法院對有罪被告之科刑，應符合罪刑相當之原
    則，使輕重得宜，罰當其罪，以契合社會之法律感情，此所
    以刑法第57條明定科刑時應審酌一切情狀，尤應注意該條所
    列10款事項以為科刑輕重之標準，俾使法院就個案之量刑，
    能斟酌至當。而「量刑輕重係屬事實審法院得依職權自由裁
    量之事項，苟已斟酌刑法第57條各款所列情狀而未逾越法定
    刑度，不得遽指為違法」（最高法院72年度臺上字第6696號
    判例參照）。茲查，原審對被告量刑，已於理由欄內詳予說
    明所斟酌考量之因素，且核無量刑不當之情事。是被告就原
    審已審酌之情事上訴請求輕判云云，非屬對於原判決有所指
    摘，此部分亦難認屬具體之上訴理由。
五、被告提起上訴並未依據卷內訴訟資料或提出新事證，指摘或
    表明原判決有何足以影響判決本旨之不當或違法，而構成應
    予撤銷之具體事由，依前揭說明，本件上訴不合上訴之法定
    要件，應予駁回，並不經言詞辯論為之。
據上論斷，應依刑事訴訟法第三百六十七條前段、第三百七十二
條，判決如主文。
中    華    民    國   100    年    7     月    4     日
            刑事第二十庭  審判長法  官  周盈文
                                法  官  詹駿鴻
                                法  官  林海祥
以上正本證明與原本無異。
如不服本判決，應於收受送達後10日內向本院提出上訴書狀，其
未敘述上訴之理由者並得於提起上訴後10日內向本院補提理由書
（均須按他造當事人之人數附繕本）「切勿逕送上級法院」。
                                書記官  林初枝
中    華    民    國   100    年    7     月    4     日